【裁判字號】    97,易,4617
【裁判日期】    971212
【裁判案由】    竊盜
【裁判全文】
臺灣臺中地方法院刑事判決              97年度易字第4617號
公  訴  人  臺灣臺中地方法院檢察署檢察官
被      告  戊○○○
輔  佐  人  丁○○
即被告之子
指定辯護人  本院公設辯護人  甲○○
上列被告因竊盜案件，經檢察官提起公訴 (97年度偵字第25011號)
，本院判決如下：
    主  文
戊○○○竊盜，處拘役拾伍日，如易科罰金，以新臺幣壹仟元
折算壹日。
    犯罪事實
一、戊○○○因罹患憂鬱症及老人失智症，雖未完全喪失對現實
    之判斷能力，然因上開精神障礙，其辨識行為違法或依其辨
    識而行為之能力，即對於外界事務之知覺、理會、判斷作用
    及自由決定意思之能力，較普通人之平均程度已顯著減低，
    在此情況下，仍意圖為自己不法之所有，於民國97年10月24
    日中午12時20分許，在臺中縣豐原市○○路18號統一便利超
    商內，趁店員丙○○不注意之際，徒手竊取該超商所有之三
    得利半角瓶威士忌酒2瓶(市價共新臺幣590元)。得手後據為
    己有，藏放入隨身攜帶之咖啡色手提包內，未經結帳即攜出
    店外。嗣因丙○○發覺有異，追出攔截且報警處理，而當場
    查獲，並由警自其攜帶之手提包中起出上開三得利半角瓶威
    士忌酒2瓶(均已發還丙○○)。
二、案經臺中縣警察局豐原分局報請臺灣臺中地方法院檢察署檢
    察官偵查起訴。
    理  由
一、程序方面：
(一)本案被告戊○○○所犯刑法第320條第1項普通竊盜罪，屬刑
    事訴訟法第376條第2款所列之罪，依同法第284條之1規定，
    第一審得由法官獨任進行審判程序，合先敘明。
(二)本案判決以下引用之供述及非供述證據，經本院依法踐行調
    查證據程序，公訴人、被告、輔佐人及指定辯護人均不爭執
    各該證據之證據能力，且亦查無依法應排除其證據能力之情
    形，是後述所引用證據之證據能力均無疑義。
二、認定犯罪事實所憑之證據及理由：
    訊之被告戊○○○雖於偵訊時否認有何竊取上開威士忌酒之
    犯行，於本院審理時則因精神疾病所致之智能障礙而無法針
    對本案犯罪事實予以完全陳述，惟上揭犯罪事實，業經證人
    即被害人丙○○於警詢時證述情節綦詳，並有贓物認領保管
    單1紙、查獲贓物照片2張、上開便利商店內所裝設監視錄影
    器錄影畫面翻拍照片3張附卷可稽。綜上各節相互佐證，本
    案事證明確，被告犯行堪以認定，應予依法論科。
三、論罪科刑之理由：
    核被告戊○○○所為，係犯刑法第320條第1項普通竊盜罪。
    查被告於96年間曾因竊盜案件，經臺灣彰化地方法院以97年
    度易字第36號、第81號審理時，就被告犯竊盜案件時之精神
    狀況，檢具相關卷證資料函請財團法人彰化基督教醫院精神
    科予以鑑定，經該院於97年6月2日綜合被告身體狀況、身體
    及精神疾病史、會談與行為觀察、精神狀態檢查鑑定之結果
    ，認：被告罹患雙耳重聽(聽力障礙)、腰椎變性關節炎等身
    體疾病，精神科診斷為憂鬱症、老年失智症、尼古丁依賴。
    其犯案與其病情應有相關，重聽而困難溝通，憂鬱症及失智
    症影響其認知判斷及日常生活能力，判斷至少達精神耗弱程
    度，也可能達心神喪失等情，有該院97年7月4日彰基精鑑字
    第097030003號精神鑑定報告書可資為憑，並經本院依職權
    調取該案卷審閱無訛 (上開鑑定報告書另影印附於本院卷內
    存參)，本院審酌上開精神鑑定時間與被告為本案竊盜犯行
    時相距僅約5個月，被告因上述精神疾病所致精神狀態衡情
    應無明顯好轉之可能；並參以被害人丙○○於警詢時陳稱被
    告於案發當時將三得利半角瓶威士忌酒2瓶放入隨身攜帶之
    咖啡色手提包內後，又拿了1瓶統一牛奶多多飲料至櫃臺結
    帳，結完帳就走出店門之犯案情節，及被告於警詢、偵訊及
    本院審理時之精神狀態等情形綜合判斷，可認被告為前開竊
    盜犯行時，雖未達於心神喪失之程度，然因其憂鬱症及老人
    失智症之疾病，致其認知及現實判斷能力有減損，自我控制
    能力降低，已處於辨識行為違法或依其辨識而行為之能力顯
    著減低之狀態，爰依刑法第19條第2項之規定減輕其刑。爰
    審酌被告恣意竊取他人財物，行為殊有不當，惟其犯罪手段
    平和，所竊財物之價值非鉅，且業經被害人領回，未進一步
    造成被害人之財物損失，及被告罹患有精神疾病，犯案當時
    精神狀態異於常人等一切情狀，量處如主文所示之刑，並諭
    知易科罰金之折算標準。
四、應適用之法律：
    依刑事訴訟法第284條之1、第299條第1項前段，刑法第320
    條第1項、第19條第2項、第41條第1項前段，刑法施行法第1
    條之1第1項、第2項前段，判決如主文。
本案經檢察官乙○○到庭執行職務。
中    華    民    國    97    年    12    月    12    日
                  刑事第四庭    法  官  簡芳潔
以上正本證明與原本無異。
如不服本判決應於收受送達後10日內向本院提出上訴書狀，並應
敘述具體理由；其未敘述上訴理由者，應於上訴期間屆滿後20日
內向本院補提理由書（均須按他造當事人之人數附繕本）「切勿
逕送上級法院」。
                                書記官  呂苗澂
中    華    民    國    97    年    12    月    12    日
附錄論罪科刑法條全文：
中華民國刑法第320條
意圖為自己或第三人不法之所有，而竊取他人之動產者，為竊盜
罪，處5年以下有期徒刑、拘役或5百元以下罰金。
意圖為自己或第三人不法之利益，而竊佔他人之不動產者，依前
項之規定處斷。
前二項之未遂犯罰之。


司法院資訊處製作；財團法人民間司法改革基金會備份。
